【裁判字號】    89,易,846
【裁判日期】    890315
【裁判案由】    違反臺灣地區與大陸地區人民關係條例
【裁判全文】
臺灣高雄地方法院刑事判決                          八十九年度易字第八四六號
    公  訴  人  臺灣高雄地方法院檢察署檢察官
    被      告  甲○○
右列被告因違反臺灣地區與大陸地區人民關係條例案件，經檢察官提起公訴 (八十八
年度偵字第二八八九七號），本院判決如左：
    主      文
甲○○僱用大陸地區人民在臺灣地區從事未經許可之工作，處拘役貳拾日。如易科罰
金，以參佰元折算壹日。
    事      實
一、甲○○係位於高雄縣鳳山市○○路四０七號「漁翁海產店」之負責人，經營餐廳
    業務，明知依規定不得僱用大陸地區人民在臺灣地區從事未經許可之工作，而丙○○係來台探視配偶乙○○之大陸地區人民，並未經政府許可在臺灣地區工作，
    竟自民國八十八年十月間某日起，在上址，以每月新台幣（下同）一萬八千元薪
    資，僱用丙○○擔任服務人員，從事端菜、整理桌面及掃地工作。嗣丙○○於八
    十八年十一月九日晚上八時五十分許，在上開海產店內端菜給客人時，為警當場
    查獲。
二、案經高雄市政府警察局新興分局報請台灣高雄地方法院檢察署檢察官偵查起訴。
    理      由
一、訊據被告甲○○對於右揭時、地，為警在其店內查獲大陸地區人民丙○○乙節，
    固供承不諱，惟否認有何右揭犯行，辯稱：當天沒有客人，丙○○是來找老闆娘
    聊天，伊未僱用丙○○在其店內工作云云。惟查：
（一）丙○○係大陸地區人民，而於八十八年九月二十日自大陸地區來臺，探視其配
      偶乙○○，並未合法取得在臺工作之政府許可乙節，業據丙○○於警訊證述屬
      實，並據證人乙○○於審理中到庭證述綦詳，復有入出境管理局旅客證件留存
      收據、中華民國臺灣地區旅行證及入境人口申報流動人口登記聯單（均影本）
      各一件在卷可稽，堪可認定。
（二）又被告自八十八年十月間某日起，在上址，僱用丙○○擔任服務人員，從事端
      菜及整理桌面工作。又丙○○於八十八年十一月九日晚上八時五十分許，在上
      開海產店內端菜給客人時，為警當場查獲等情，業據丙○○於警、偵訊證述：
      「我於今八十八年十一月九日二十時五十分，在高雄縣鳳山市○○路四０七號
      『漁翁海產店』替客人端菜，被警方請回調查」、「因老闆娘蘇小姐，請不到
      服務生叫我到店內幫忙，並未向（我）說明薪資」、「我於八十八年十月間（
      正確日期已忘記）起斷斷續續至該店幫忙工作」、「（甲○○認識？）我認識
      ，他是老闆．．」（參見警卷第四頁背面）；「我那天．．剛好店內要端個菜
      ，我就順便幫忙端了一下」（見偵卷第第八頁背面）等語綦詳，堪可認定。是
      被告辯稱：查獲當天沒有客人，丙○○是來找老闆娘聊天，伊未僱用丙○○在
      其店內工作云云，自屬卸責之詞，不可採信。再被告自八十八年間起，以每月
      薪資一萬八千元僱用丙○○，在上址，從事端菜或掃地工作，而為警查獲當天
      ，丙○○確實幫忙端菜給客人等情，亦據被告於警、偵訊供述：「我於八十八
      年．．開始僱用丙○○，每月我給她月薪新台幣壹萬捌仟元．．」、「均在我
      店中負責端菜，掃地等工作」（見警卷第二頁背面及第三頁）等語；「．．那
      天生意清淡，恰有一桌客人點菜，我順道請她（丙○○）幫忙，將菜端過去給
      客人」（見偵卷第八頁背面）等情不諱，堪予認定。則被告辯稱：未僱用丙○○，並為警查獲當天，沒有客人，丙○○未在該處幫忙端菜給客人云云，洵不
      足採。
（三）再公訴意旨固指稱：被告係自八十八年九月中旬起，在上址，僱用丙○○工作
      等語。惟按丙○○係自八十八年十月間某日起，在上址，受僱於被告，擔任端
      菜工作乙節，業據丙○○證述如上。此外，參以丙○○係八十八年九月二十日
      始入境臺灣地區等情相互觀，其中關於被告僱用丙○○之始點，自以丙○○證
      述可採，而堪認定。
（四）綜上，被告僱用大陸地區人民在臺灣地區從事未經許可之工作事證明確，犯行
      洵堪認定。
二、核被告所為，係違反臺灣地區與大陸地區人民關係條例第十五條第四款之規定，
    應依同法第八十三條第一項規定處罰。爰審酌被告犯後否認犯行，態度不佳，未
    具悔意。並按政府制定上開條例之目的，除為了保護臺灣地區人民就業，以持續
    增進社會及經濟發展外，亦係基於考量兩岸政府或人民交流現狀，避免彼岸人民
    在臺非法就業，有損國家安全利益。乃被告拒不遵守，對於我國社會及經濟發展
    等，自有不良影響。惟被告並無犯罪前科紀錄，有台灣高雄地方法院檢察署刑案
    資料查註紀錄表及高等法院被告全國前案紀錄表在卷可按，素行良好，及其僱之
    大陸地區人民僅為一人，僱用期間不長等一切情狀，量處如主文所示之刑，並諭
    知易科罰金之折算標準。
據上論斷，應依刑事訴訟法第二百九十九條第一項前段，臺灣地區與大陸地區人民關
係條例八十三條第一項，刑法第十一條前段、第四十一條，罰金罰鍰提高標準條例第
二條，判決如主文。
本案經檢察官陳建和到庭執行職務。
中      華      民      國    八十九    年      三      月    十五      日
                                臺灣高雄地方法院刑事庭
                                      法  官  李昭彥
右正本證明與原本無異。
如不服本判決，應於判決送達後十日內，向本院提出上訴狀。
                                      書記官  賴佳慧
中    華    民    國      八十九      年      三      月      十六      日
附錄本判決論罪科刑之法條：
臺灣地區與大陸地區人民關係條例第八十三條第一項：
違反第十五條第四款或第五款規定者，處二年以下有期徒刑、拘役或科或併科新臺幣
三十萬元以下罰金。


司法院資訊處製作；財團法人民間司法改革基金會備份。
